【裁判字號】    89,簡上,248
【裁判日期】    891222
【裁判案由】    能源管理法
【裁判全文】
臺灣臺北地方法院刑事判決                        八十九年度簡上字第二四八號
    上  訴  人  臺灣臺北地方法院檢察署檢察官
    被      告  甲○○
右列被告因違反能源管理法案件，上訴人不服本院台北簡易庭於中華民國八十九年六
月十五日所為八十九年度北簡字第一四六六號第一審判決（聲請簡易判決處刑案號：
臺灣臺北地方法院檢察署八十九年度偵字第九０六０號）提起上訴暨併案審理（臺灣
臺北地方法院檢察署八十九年度偵字第一０三四一號、一二五七一號、第一八二九四
號），本院管轄第二審之合議庭判決如左︰
    主  文
原判決撤銷。
甲○○未經許可而經營中央主管機關指定之能源產品之銷售業務，累犯，處有期徒刑
伍月，如易科罰金，以參佰元折算壹日。
    事  實
一、甲○○前曾犯有侵占等罪，其中一次係於民國八十二年二月間因偽造有價證券案
    件，經臺灣高等法院撤銷改判處有期徒刑三年六月，復經最高法院上訴駁回確定
    ，於八十五年五月二日縮短刑期假釋出監，並於八十七年三月十七日假釋期滿執
    行完畢，猶不知悔改，明知液化石油氣業經中央主管機關行政院經濟部（下稱經
    濟部）公告列為指定之能源產品，非經經濟部許可不得銷售，竟未經申請許可，
    自八十八年十月間某日起，至八十九年七月十八日止，持續在台北市○○○路四
    十五號其所經營之大眾瓦斯加氣站，以每公升新台幣（下同）十三元之價格販售
    汽油、每公升十元之價格販售瓦斯，供不特定人使用，嗣於八十九年四月十九日
    下午二時許、同年五月十七日、六月二十三日、七月十八日為警於上址查獲其猶
    有營業行為。
二、案經台北市政府警察局中山分局移送臺灣臺北地方法院檢察署檢察官聲請簡易判
    決處刑暨併案審理。
    理  由
一、訊據被告甲○○對於伊係台北市○○○路四十五號大眾瓦斯加氣站之負責人及伊
    自八十八年十月間某日起，至八十九年六月份某日止，未經經濟部許可即在大眾
    瓦斯加氣站以每公升十三元之價格販售汽油、每公升十元之價格販售瓦斯，供不
    特定人使用等情坦承不諱，惟否認同年七月份以後仍有繼續營業之行為，辯稱：
    伊於八十九年六月份時已將加油站轉讓給楊大森，七月份以後即非伊營業，伊現
    在在做水泥工云云。經查右揭事實，業據被告於警訊、偵查中坦承不諱，核與證
    人即大眾瓦斯加氣站之受雇人李清景於警訊中之證述相符，並有臺北市政府建設
    局取締違規加氣（油）站紀錄表四紙、現場照片十五張、現場照片影本七張附卷
    可資佐證。被告事後空言翻異前供，顯為飾卸之詞，不足採信，本件事證明確，
    其犯行堪以認定，應依法論科。
二、核被告甲○○所為，係犯能源管理法第二十條之一之未經許可而經營中央主管機
    關指定之能源產品之銷售業務罪。刑法上所謂業務，係指以反覆同種類之行為為
    目的之社會的活動而言，被告於同一營業行為繼續進行中，雖先後數度被查獲，
    惟其行為之本質，屬於繼續犯性質之實質上一罪，仍僅成立一罪，檢察官上訴意
    旨認移送併辦之被告自八十九年四月二十日起至同年七月十八日止所犯之未經許
    可而經營中央主管機關指定之能源產品之銷售業務犯行，與已起訴之被告自八十
    八年十月間起至八十九年四月十九日止所犯之未經許可而經營中央主管機關指定
    之能源產品之銷售業務犯行，應論以連續犯，容有誤會，惟二者有繼續犯之實質
    上一罪關係，本院自應併予審理。查被告曾於民國八十二年間因偽造有價證券案
    件，經臺灣高等法院判處有期徒刑三年六月，於八十五年五月二日縮短刑期假釋
    ，並於八十七年三月十七日縮短刑期屆滿，有台灣高等法院被告全國前案紀錄表
    一紙在卷可稽，其於五年內再犯本件有期徒刑以上之罪，為累犯，應依刑法第四
    十七條規定加重其刑。原審予以論罪科刑，固非無見。惟查：檢察官於原審判決
    後移送併辦之被告於八十九年四月二十日起至同年七月十八日止所犯之未經許可
    而經營中央主管機關指定之能源產品之銷售業務犯行與已起訴之被告自八十八年
    十月間起至八十九年四月十九日止之未經許可而經營中央主管機關指定之能源產
    品之銷售業務犯行，有繼續犯之實質上一罪關係，原審未及審酌，原判決即有未
    當。檢察官執此提起上訴，非無理由，自應由本院予以撤銷改判。爰審酌被告甲
    ○○未依法申請許可，擅自經營銷售石油、瓦斯，影響政府對能源之管理，且對
    附近民眾造成潛在性之危險，又其經查獲後復繼續經營，屢次為警查獲，可謂並
    無悔意，暨被告之素行、犯罪動機、手段、所生危害等一切情狀，量處如主文第
    二項所示之刑，並諭知易科罰金之折算標準，以示懲儆。
據上論斷，應依刑事訴訟法第四百五十五條之一第一項、第三項、第三百六十九條第
一項前段，能源管理法第二十條之一前段，刑法第十一條前段、第四十七條、第四十
一條，罰金罰鍰提高標準條例第二條，判決如主文。
本案經檢察官許永欽到庭執行職務。
中    華    民    國      九十      年       一       月        四      日
                                臺灣臺北地方法院刑事第九庭
        審判長法  官  黃  雯  惠
                                          法  官  黃  雅  君
                                          法  官  王  綽  光
右正本證明與原本無異。
不得上訴。
                                          書記官  林  素  霜
中    華    民    國      九十      年       一       月       四       日
附錄本件論罪科刑之法條全文：
能源管理法第二十條之一
未經許可而經營中央主管機關指定之能源產品之輸入、輸出、生產、銷售業務者，處
一年以下有期徒刑、拘役或併科新台幣三十萬元以下罰金，並得沒收其輸入、輸出、
生產、銷售之產品。


司法院資訊處製作；財團法人民間司法改革基金會備份。
